最高法院刑事判決
111年度台上字第4854號
上  訴  人  林弘修                     


選任辯護人  宋重和律師
            翁敬翔律師
上列上訴人因違反毒品危害防制條例等罪案件，不服臺灣高等法
院中華民國111年6月29日第二審判決（111年度上訴字第414號，
起訴案號：臺灣新竹地方檢察署109年度偵字第6317、8823、985
5號），提起上訴，本院判決如下：
    主  文
上訴駁回。
    理  由
一、按刑事訴訟法第377條規定，上訴於第三審法院，非以判決
    違背法令為理由，不得為之。是提起第三審上訴，應以原判
    決違背法令為理由，係屬法定要件。如果上訴理由書狀並未
    依據卷內訴訟資料，具體指摘原判決不適用何種法則或如何
    適用不當，或所指摘原判決違法情事，顯與法律規定得為第
    三審上訴理由之違法情形，不相適合時，均應認其上訴為違
    背法律上之程式，予以駁回。
二、本件原審審理結果，認定上訴人林弘修有如原判決犯罪事實
    欄及其附表（下稱附表）編號1至4所載販賣第一級毒品海洛
    因共計4次之犯行。因而維持第一審關於論處上訴人販賣第
    一級毒品合計4罪刑，並合併定應執行之有期徒刑，暨諭知
    相關沒收、追徵部分之判決，駁回上訴人在第二審之上訴，
    已詳述調查、取捨證據之結果，以及認定犯罪事實之得心證
    理由。
三、上訴意旨略稱：
  ㈠附表編號1所示犯行：
　　證人即所謂購買海洛因之古汶琪，可能為適用毒品危害防制
    條例第17條第1項之減免其刑規定，而不實指證上訴人為其
    海洛因來源。而警方依據古汶琪之供述，對上訴人執行通訊
    監察長達2個月結果，僅有古汶琪與上訴人聯繫，並無發現
    與販賣海洛因相關事證。又原判決既認定古汶琪係於民國10
    9年1月30日，向上訴人購買海洛因等情，依古汶琪於原審審
    理時證稱：我平均2、3天會找上訴人購買毒品等語，則古汶
    琪於上開購得海洛因之翌日即同年月31日，理應不會再找上
    訴人。然古汶琪於109年1月31日有前來上訴人住處，可見上
    訴人並未於109年1月30日販賣海洛因給古汶琪。原判決單憑
    古汶琪欠缺佐證而不利於上訴人之證述，不採古汶琪所為對
    上訴人有利之證詞，逕認上訴人有附表編號1所示販賣海洛
    因犯行，其採證認事違反證據法則，並有理由不備之違法。
  ㈡附表編號2、3、4所示犯行：
  ⒈第一審係以「遠距訊問」方式交互詰問證人洪鎮良，並非以
    「面對面」方式所為。上訴人於原審聲請再行傳喚洪鎮良到
    庭調查，應有調查之必要。原審未依聲請調查，逕採洪鎮良
    於第一審審理時之證詞，而為不利於上訴人之認定，違反司
    法院釋字第582號解釋意旨，並有調查職責未盡及未依法定
    程序調查證據之違法。
  ⒉古汶琪於原審審理時證稱；我購買毒品之資金，來自於我丈
    夫林德建；於偵訊中指稱：上訴人透過林德建傳話，要求我
    不要指認上訴人販賣海洛因各等語，均遭證人林德建於原審
    審理時否認其事，可見古汶琪所言不實。原判決未說明不採
    林德建所證上情之理由，逕採古汶琪所為對上訴人不利之證
    述，有理由不備之違誤。
  ⒊依古汶琪及洪鎮良所證情節，其等向上訴人購買海洛因之價
    格，前者為1公克新臺幣（下同）10,000元，後者為1公克7,
    500元。古汶琪明知其向上訴人購買海洛因之價格，較洪鎮
    良為高，猶向上訴人購買，顯違常情。原判決予以採信，其
    採證認事違背經驗法則。
  ⒋古汶琪於原審審理時證稱：我在新竹縣頭前溪橋附近沙洲上
    ，與上訴人碰面，其中1次有他人在場等語。而證人即在場
    之黃君茂於偵訊時、徐國恩於原審審理時均一致證稱：於10
    9年2月間，其看見上訴人與一對男女在沙洲發生衝突等語，
    可見上訴人與古汶琪見面發生爭執，雙方顯無交易海洛因之
    可能。原判決未說明不採黃君茂、徐國恩所為有利於上訴人
    證述之理由，遽為不利於上訴人之認定，有理由不備之違法
    。
四、經查：  
  ㈠證據之取捨與證據之證明力如何，均屬事實審法院得裁量、
    判斷之職權，苟其裁量、判斷，並不悖乎經驗法則或論理法
    則，且已於判決內論敘其何以作此判斷之心證理由者，即無
    違法可言。
　　原判決係依憑上訴人所為不利於己部分之供述，佐以古汶琪
    、洪鎮良之證詞，並參酌卷附通訊監察錄音譯文、第一審勘
    驗筆錄、通聯調閱查詢單、基地台位置等證據資料，而為前
    揭事實認定。並對上訴人否認販賣海洛因給古汶琪、洪鎮良
    所辯各節，如何不能採信，詳予指駁。且進一步說明：附表
    編號1所示犯行，上訴人之女婿黃建偉以行動電話聯絡上訴
    人陳稱：有位古小姐來家裡找你；上訴人答以：你叫她到河
    邊來，她就知道了各等語，可以佐證古汶琪關於其向上訴人
    購買海洛因之證述，係屬實在。附表編號2、3、4所示犯行
    ，古汶琪及洪鎮良就其等如何向上訴人購買海洛因之證詞，
    關於購買時間、地點、次數、涉水過沙洲向上訴人購買海洛
    因等節，互核相符，可以採信。至於徐國恩、黃君茂雖證稱
    ：曾見上訴人與人發生爭執等語，惟關於具體之人數、時間
    及爭執內容，尚嫌空泛；另林德建證述：古汶琪有說要找毒
    品，她曾在牛排店上班，後續不清楚。我不記得透過他人要
    求古汶琪不要指證上訴人等語，亦屬空泛，復無相關佐證，
    均不足採為有利於上訴人認定之依據等旨。原判決所為論斷
    說明，尚與經驗法則、論理法則不悖，揆之上開說明，自不
    能任意指為違法。此部分上訴意旨指摘：原判決採證認事違
    法云云，係置原判決明白論敘於不顧，單純再為犯罪事實有
    無之爭論，自與法律所規定得上訴第三審之理由不相適合。
  ㈡所謂依法應於審判期日調查之證據，係指與待證事實有重要
    關係，在客觀上顯有調查必要性之證據而言，故其範圍並非
    漫無限制，必其證據與判斷待證事實之有無，具有關聯性，
    得據以推翻原判決所確認之事實，而為不同之認定者，始足
    當之；若所證明之事項已臻明瞭，當事人聲請調查其他證據
    ，自欠缺調查之必要性，事實審法院未依職權或聲請贅為調
    查，難謂有應於審判期日調查之證據而未予調查之違法。
    又刑事訴訟法第196條規定，證人如經法官合法訊問，且於
    訊問時，給予當事人詰問之機會，其陳述明確別無訊問必要
    者，不得再行傳喚。
　　本件第一審已於110年11月9日審理期日，提解洪鎮良到庭，
    以及就古汶琪以視訊方式，分別進行交互詰問，有報到單、
    審判筆錄之記載可稽。又上訴人於原審審理時，雖一度具狀
    聲請再行傳喚洪鎮良，並表明待證事實：釐清上訴人有無販
    賣海洛因給洪鎮良等情，與第一審傳喚洪鎮良調查之待證事
    實相同。且原審審判長於審理時詢問：「尚有何證據請求調
    查？」上訴人及其原審辯護人均陳稱：「無」（見原審卷第
    298頁），並未堅持再行聲請傳喚洪鎮良調查。原審因認事
    證明確，未依聲請贅為無益之調查，依上開說明，尚無違法
    可指。此部分上訴意旨指摘：洪鎮良於第一審係以「遠距訊
    問」方式進行交互詰問，原審未依聲請再行傳喚，進行「面
    對面」交互詰問，有調查職責未盡之違法云云，顯與卷內訴
    訟資料不合，洵非適法之第三審上訴理由。
五、綜上，上訴意旨核係對原審取捨證據與判斷證據證明力之職
    權行使，以及原判決已經說明之事項，任意指摘為違法，或
    以自己之說詞，再為犯罪事實有無之爭辯，或非依據卷證資
    料而為指摘違法，皆非適法之第三審上訴理由，本件上訴均
    為違背法律上之程式，應予駁回。
據上論結，應依刑事訴訟法第395條前段，判決如主文。
中　　華　　民　　國　　111 　年　　12　　月　　8 　　日
                  刑事第五庭審判長法　官  李錦樑
                                  法　官  蘇素娥
                                  法　官  錢建榮
                                  法　官  林婷立
　　　　　　　　　　　　　　　　　法  官  周政達
本件正本證明與原本無異
                                  書記官  黃秀琴
中　　華　　民　　國　　111 　年　　12　　月　　13　　日